臺灣臺南地方法院刑事判決　　　　　　　　　　　　九十三年度交訴字第一四五號
　　公　訴　人　臺灣台南地方法院檢察署檢察官
　　被　　　告　乙○○
右列被告因過失致死等案件，經檢察官提起公訴（九十三年度偵字第九六三五號），
及移
本院裁定以簡式審判程序審理後，並判決如左：
    主  文
乙○○服用酒類，不能安全駕駛動力交通工具，處有期徒刑伍月；又從事業務之人，
因業務上之過失致人於死，處有期徒刑壹年肆月。應執行有期徒刑壹年柒月。緩刑肆
年。
    事實及理由
一、本件犯罪事實如下：乙○○係台南縣西港鄉公所清潔隊之司機，乃從事駕駛業務
    之人。其於民國九十三年九月十一日晚間十時三十分許起至翌（十二）日凌晨一
    時許止，在臺南市○區○○路與裕義路之交岔路口附近之「巧虹釣蝦場」飲用啤
    酒後，業已達不能安全駕駛動力交通工具之程度，理應注意飲酒後，吐氣所含酒
    精濃度超過每公升０‧二五毫克以上者，將為酒力所困，辨識力、注意力、反應
    力均不如常，依規定不得駕車；且應注意汽車在雙向二車道行駛時，均應在遵行
    車道內行駛。又依當時路面無缺陷，道路上亦未有任何障礙物，且視距良好等情
    ，客觀上亦無不能注意之情事，竟疏未注意酒後不得駕車且不得逆向行駛，即貿
    然於同年九月十二日凌晨二時二十分許，駕駛車牌號碼五Ｗ—八六０九號自用小
    客車沿臺南市○○路○○道北向南逆向行駛至裕義路與裕敬路之交岔路口。適有
    梁珍華駕駛車牌號碼八Ｊ—四七四一號自用小貨車，沿臺南市○○路○○道由南
    往北方向同時行經該路口。乙○○因有前開疏失，以致發現梁珍華所駕駛之自用
    小客車時，業已閃避不及，而直接撞擊梁珍華所駕駛之前開自用小貨車，造成梁
    珍華受有胸腹撞傷、枷胸及骨盆骨折等傷害，經送醫救治後，延至同日上午四時
    二十八分許，仍因低血容積休克而傷重不治死亡，乙○○則因頭部外傷等傷害亦
    經送往醫院救治。乙○○於肇事後，就業務過失致人於死部分之犯罪，在未被有
    偵查權之公務員或機關發覺前，即向據報到場處理之臺南市警察局第一分局後甲
    派出所警員表明係肇事車輛之駕駛人而自首，並進而接受裁判。另警方人員於同
    日上午四時四十四分許，在臺南市立醫院測得乙○○之吐氣酒精濃度仍高達每公
    升０‧八六毫克，而查悉上情。
二、前項犯罪事實，有（一）被告乙○○於警詢及偵審中之自白、（二）吐氣酒精濃
    度測試單、刑法第一百八十五條之三案件測試觀察紀錄表各一紙、（三）道路交
    通事故現場圖及調查報告表計三紙、（四）台灣臺南地方法院檢察署勘驗筆錄、
    驗斷書及相驗屍體證明書各一份、（五）事故現場照片三十五幀、（六）台灣省
    臺南區車輛行車事故鑑定委員會九十三年十二月二日南鑑字第０九三五九０二一
    三五號函檢附之鑑定意見書一份等項為證。
三、至被告乙○○雖辯稱：伊於肇事當時並非從事駕駛業務之人云云。惟按刑法上所
    謂業務，係指個人基於其社會地位繼續反覆所執行之業務，而汽車駕駛人之駕駛
    工作，乃隨時可致他人身體、生命於危險之行為；然為期便捷交通、流暢運輸、
    發展經濟、提昇人類福祉，故對此類危險性工作，仍應予容許，性質上屬於可容
    許危險之範疇。惟從事此類繼續、反覆行為（業務）之人（駕駛人），均應盡其
    經常注意，俾免他人受有危險之特別注意義務。如以駕駛汽車為主要業務之人，
    就其駕駛汽車應有經常注意，俾免他人於危險之特別義務，因之，在此地位之駕
    車，不問其目的為何，均應認其係業務之範圍，亦不因其駕駛時為上班或下班時
    間而有差別；從事業務之人，就一定危險認識之能力較一般常人為高，故課以較
    高之注意義務。換言之，客觀上，其避免發生一定危險之期待可能性較常人為高
    ，故其違反注意義務之可責性，自亦較重。上訴人以駕駛為其附隨業務，不問其
    駕駛之時間是否係下班途中，均不能改變其應有之注意義務，故其駕駛之行為均
    不失為業務上行為之性質，最高法院分別著有九十二年度台上字第四二五一號及
    八十九年度台上字第五００二號判決可資參照。查被告乙○○擔任台南縣西港鄉
    公所清潔隊之司機乙節，業據其自承在卷（詳本院九十三年十二月三十日訊問筆
    錄），並有在職證明書一紙附卷可佐，揆諸前開說明，被告既係以駕駛汽車為其
    主要業務，自負有較高之注意義務，而此等注意義務亦不因其駕駛時為上班或下
    班時間而有所區別，因之，被告之上開致被害人梁珍華死亡之過失駕駛行為，係
    該當於刑法第二百七十六條第二項之業務過失致死罪，當無疑義。基此，被告辯
    稱：於肇事當時並非從事駕駛業務之人云云，顯對法條之構成要件有所誤解，而
    不足採信。
四、核被告乙○○所為，係犯刑法第一百八十五條之三之酒後駕車罪及同法第二百七
    十六條第二項之業務過失致人於死罪。又被告於肇事後，就業務過失致人於死部
    分之犯罪，未被有偵查權之公務員或機關發覺前，即向台南市警察局第一分局警
    員表明係肇事車輛駕駛人而自首，並進而接受裁判等情，有臺南市警察局第一分
    局九十三年十一月十一日南市警一刑字第０九三００三二二四一號函暨檢附之員
    警執勤經過情形報告一紙附本院卷可佐，是該部分之犯罪，應依刑法第六十二條
    前段自首之規定，減輕其刑。又被告酒後駕車肇事因而致人死亡，且依法應負刑
    事責任，是就業務過失致人於死罪部分，應依道路交通管理處罰條例第八十六條
    第一項之規定，加重其刑。至被告前開所犯業務過失致人於死罪部分，刑有加重
    及減輕，故應依刑法第七十一條第一項之規定，先加後減。被告所犯上開二罪間
    ，因構成要件不同，行為互殊，故應予分別論科，併合處罰。爰審酌被告犯罪之
    動機、目的，其生活狀況、品行、智識程度、本件犯罪所生之危險、損害，以及
    其駕車肇事後，經警測得之吐氣酒精濃度為每公升０‧八六毫克，其酒後不顧用
    路人之安全仍駕駛汽車，惡性甚大，且酒後駕車逆向行駛肇事，係本件車禍之肇
    事原因，其過失程度，實屬重大，又造成被害人死亡之嚴重後果，惟被告犯罪後
    業已坦承不諱，且與被害人家屬就民事損害賠償問題達成和解，其犯後態度尚稱
    良好等一切情狀，分別量處如主文所示之刑，並定其應執行之刑，以資懲儆。末
    查，被告未曾受有期徒刑以上刑之宣告，有台灣高等法院被告全國前案紀錄表一
    紙在卷可稽，其於犯罪後立即與被害人家屬達成民事和解，有臺南縣永康市調解
    委員會調解筆錄一紙在卷可憑，且其於犯罪後亦至國立成功大學醫學院附設醫院
    擔任七十‧五小時之志工服務，亦有該院志工服務時數證明書一紙附卷可按，足
    見被告經本次罪刑之宣告後，已知所警惕，而無再犯之虞，本院認前開對其宣告
    之刑，以暫不執行為適當，爰宣告緩刑四年，以啟自新。
據上論斷，應依刑事訴訟法第二百七十三條之一第一項、第二百九十九條第一項前段
，道路交通管理處罰條例第八十六條第一項、刑法第一百八十五條之三、第二百七十
六條第二項、第五十一條第五款、第六十二條前段、第七十四條第一款、罰金罰鍰提
高標準條例第一條前段，判決如主文。
本案經檢察官甲○○到庭執行職務。
中      華      民      國    九十四    年      二      月     十五     日
                                  臺灣臺南地方法院交通法庭
                                      法  官  鄭燕璘
右正本證明與原本無異。
如不服本判決應於送達後十日內向本院提出上訴狀。
              書記官  陳金堂
中      華      民      國    九十四    年      二      月     十五     日
附錄本案論罪科刑法條全文：
刑法第一百八十五條之三：
服用毒品、麻醉藥品、酒類或其他相類之物，不能安全駕駛動力交通工具而駕駛者，
處一年以下有期徒刑、拘役或三萬元以下罰金。
刑法第二百七十六條第二項：
從事業務之人，因業務上之過失犯前項之罪者，處五年以下有期徒刑或拘役，得併科
三千元以下罰金。
